臺灣新竹地方法院行政訴訟判決
111年度交字第123號
原      告  蔡德豪
被      告  交通部公路總局新竹區監理所

代  表  人  吳季娟
上列當事人間交通裁決事件，原告不服民國111年4月7日竹監裁
字第50-ZBA405928號裁決，提起行政訴訟，本院判決如下：
    主  文
原告之訴駁回。
訴訟費用新臺幣叁佰元由原告負擔。
    事實及理由
一、程序事項：
    本件因屬不服被告所為道路交通管理處罰條例(下稱道交條
　  例)第8條之裁決而提起撤銷訴訟，依行政訴訟法第237條之7
　  規定，不經言詞辯論，逕行裁判，合先敘明。
二、事實概要：
    原告駕駛車號000-0000號自用小客車（下稱系爭車輛），於
    民國111年2月17日18時03分許，於國道1號高速公路北向91
    公里處(匝道)經民眾檢舉，為國道公路警察局第二公路警察
    大隊（以下稱舉發機關）員警，以「行駛高速公路未依規定
    變換車道」逕行舉發，原告不服，於111年3月8日向提出申
    訴，經舉發機關函覆違規屬實，被告據此於111年4月7日以
    竹監裁字第50-ZBA405928號裁決書（下稱原處分），裁處原
    告罰鍰新台幣（下同）3000元，並記違規點數1點。原告不
    服，提起本件訴訟。
三、本件原告主張略以：
    原告認為此舉發有合理公義問題，請求重新裁決。原告家住
    竹北六家地區已8年多，並於新竹市國立清華大學工作已近9
    年。…每天下班通勤道路就是由新竹市○○路○道○○○○道0號，
    於竹北交流道下往芎林方向。由於下班時間該時段國道1號
    相當壅塞，但路肩開放小型車出口通行，因此自新竹公道五
    路交流道起，原告就會使用規定限出口小車通行的路肩段，
    一路自竹北交流道下…，對於原告來說可以是最穩定的回家
    道路，順著路肩行駛，往芎林方向進入竹北光明六路東一段
    ，期間均遵照指示無變車道。然3月笫1周收到了這張告單…
    。經反映後，高速公路警察局的同仁回覆是根據…函釋「經
    查路肩通行終點銜減速車道時，路面邊線位於車道左側，故
    應打左側方向燈;至加速車道銜接路肩通行起點時，因路面
    邊線位於車道右側，故應打右側方向燈。」整體來說，這個
    規定在該路段是行不通的，原告無法理解(1)如何要打方向
    燈及不變換車道，一般該路段只有要插隊自路肩切左線的人
    才會打左轉方向燈插隊。另一方面，(2)又如何在左側車道
    車流停止前進時(竹北交流道下的常態)，打左轉燈硬切進去
    (路肩主要告示都是不可變換車道)，這是明顯的違規行為，
    且會造成事故。這個函釋規定非一般民眾可知，也未因時因
    地制宜。這樣的告發很沒有道理，高額的罰金與駕駛紀錄記
    點更是讓人覺得沒有社會公義性。相信高速公路警察局以及
    被告對此也很為難，但這可能是他們在公務上找到能解釋的
    方式，然實在無法在該地行得通。基本上行駛該路段的人，
    是不會做這件事的，只能說運氣決定，希望後方沒有這類被
    開過單，了解此類函釋規定，並想報復的用路檢舉人的惡性
    循環。並聲明：原處分撤銷，訴訟費用由被告負擔。
四、被告則答辯略以：
   本案經原舉發單位查復略以：依據相關條文及函釋如下：…(
   四)交通部及內政部於105年8月31日以交路字第10550113735
   號、台內警字第1050872214號令修正，有關違反道路交通管
   理事件統一裁罰基準及處理細則第二條附表修正總說明略以
   ：「……高速公路及快速公路交通管制規則第十一條亦修正臚
   列未依規定使用方向燈屬未依規定變換車道之違規行為，應
   依條例第三十三條第一項第四款處罰」(五)高速公路局109年
   5月7日管字第1090032900號函略以：「經查路肩通行終點銜
   減速車道時，路面邊線位於車道左側，故應打左側方向燈；
   至加速車道銜接路肩通行起點時，因路面邊線位於車道右側
   ，故應打右側方向燈。」三、案經審視檢舉人提供影像，旨
   揭車輛於違規時地，由外側路肩變換至出口匝道(往芎林方向
   )，依車道線(標線)仍屬不同車道，其變換(跨越)車道時，仍
   應依規定使用方向燈告知前後車輛，並保持安全距離及間隔
   。本案未依規定使用方向燈屬實，爰依法舉發等語。並聲明
   ：駁回原告之訴，訴訟費用由原告負擔。
五、本院之判斷：
（一）道路交通管理處罰條例第33條第1項第4款規定：「汽車行
      駛於高速公路、快速公路或設站管制之道路，不遵使用限
      制、禁止、行車管制及管理事項之管制規則而有下列行為
      者，處汽車駕駛人新臺幣三千元以上六千元以下罰鍰：四
      、未依規定變換車道。」、第63條第1項第1款規定：「汽
      車駕駛人有下列各款所列條款之一者，除依原條款處罰鍰
      外，並予記點：一、有第三十三條第一項…情形之一者，
      各記違規點數一點。」；道路交通安全規則第91條第1項
      第6款規定：「行車遇有轉向、減速暫停、讓車、倒車、
      變換車道等情況時所用之燈光及駕駛人之手勢，應依下列
      規定：六、變換車道時，應先顯示欲變換車道方向之燈光
      或手勢。」、第109條第2項第2款規定：「汽車駕駛人，
      應依下列規定使用方向燈：二、…變換車道時，應先顯示
      欲變換車道方向之燈光，並應顯示至完成轉彎或變換車道
      之行為。」；道路交通標誌標線號誌設置規則第183條：
      「路面邊線，用以指示路肩或路面外側邊緣之界線。其線
      型為白實線，線寬為十五公分，整段設置。」；高速公路
      及快速公路交通管制規則第2條第1項第14款及第17款規定
      ：「本規則所用名詞，釋義如下：十四、匝道︰指交流道
      中為加減速車道及主線車道與其他道路間之連接部分。十
      七、路肩︰指設於車道之外側，路面邊線與護欄或邊溝間
      之部分。」、第8條規定：「汽車行駛高速公路及快速公
      路，其車道之使用，除因交通事故及道路施工依臨時或可
      移動標誌指示或交通勤務警察指揮外，應依設置之交通標
      誌、標線或號誌之規定…」、第11條規定：「汽車在行駛
      途中，變換車道或超越前車時，應依標誌、標線、號誌指
      示，並不得有下列情形：一、驟然或任意變換車道。二、
      未依規定使用方向燈。三、未保持安全距離及間隔。四、
      駛離主線車道未依序排隊，插入正在連貫駛出主線之汽車
      中間。」，分別定有明文。
（二）查事實欄要欄所載之事實，為兩造所不爭執，並有舉發違
      反道路交通管理事件通知單、原處分裁決書、內政部警政
      署國道公路警察局第二公路警察大隊111年3月10日國道警
      二交字第1112701408號函、原處分、汽車車籍查詢報表及
      採證照片及光碟附卷可稽（見本院卷第59、67、77、107
      頁），應堪認為真。是本件有爭執者，即在原告是否有本
      件原處分所示之違規行為。　　　　　
（三）觀諸上開檢舉之連續照片結果如下：「2022/02/17 18：0
      3：03夜間，車輛壅塞，畫面開始時，右前方護欄處立有
      路肩通行終點之紅色牌面，檢舉人車輛行駛於外側車道，
      並見路面右側劃有路面邊線，原告駕駛白色自小客車行駛
      於外側路肩，其於外側路肩經過路面邊線變換車道至出口
      匝道時，未依規定使用左側方向燈。」有照片7張在卷可
      稽（見本院卷第25至26頁），足認原告確有未依規定變換
      車道（未使用方向燈）之行為，且該照片畫面並無明顯剪
      接且十分清晰，其呈現之影像之可信性應可採認，再者，
      原告對於並未打方向燈一事並不爭執，綜上，本件原告行
      駛違規地點並未撥打方向燈應可認定之。
（四）至原告雖主張當時係塞車狀況，惟並無任何情非得已事由
      致不能打方向燈，亦無其他符合法規例外准許之狀況，當
      無從解免本件違規責任，蓋行駛道路打方向燈其主要目的
      在於警示後方及周圍車輛，使其等得以預測周圍車輛之行
      駛狀況，以便做出相應安全之行車判斷及作為，故打方向
      燈之警示效果尚難僅以個人主觀而自行決定遵守與否，申
      言之，原告雖認為當時狀況無庸打方向燈，然此乃原告個
      人主觀之主張，維護道路安全之相關規範必須具有一致性
      、普遍性及用路人均需遵守之效果，自不得因個人主觀判
      斷、認知而逕自決定無庸遵守，況由本件乃由其他用路人
      檢舉得見，行駛該路段應打方向燈應已形成行經該路口之
      駕駛者應具有之認知，原告自難以個人主觀判斷逕行決定
      不遵守法規範之餘地，設若道路交通規範容許個人逕自以
      主觀判斷而決定不予遵守，則道路相關規定所欲達成之一
      致性、統一性、法安性及可預測性之標準便失所附麗，法
      律規範所欲達成之用路人使用道路之安全性亦無法建立，
      故原告前開主張應無足採。
六、綜上所述，系爭車輛確於上開時、地行駛而有「行駛高速公
    路未依規定變換車道」之違規行為，依道交條例第33條第1
    項第4款、第63條第1項，裁處原告罰鍰3000元，並記違規點
    數1點，原處分並無違法，原告訴請撤銷為無理由，應予駁
    回。
七、本件第一審裁判費為300元，應由原告負擔，爰確定第一審
    訴訟費用額如主文第2項所示。
據上論結，本件原告之訴為無理由，依行政訴訟法第237條之8第
1項、第98條第1項前段，判決如主文。
中　　華　　民　　國　　111 　年　　11　　月　　30　　日
                  行政訴訟庭　法　官  李毓華
如不服本判決，應於判決送達後20日內，向本院提出上訴狀並表
明上訴理由（原判決所違背之法令及其具體內容或依訴訟資料可
認為原判決有違背法令之具體事實），其未載明上訴理由者，應
於提出上訴後20日內向本院補提理由書（上訴狀及上訴理由書均
須按他造人數附繕本，如未按期補提上訴理由書，則逕予駁回上
訴），並應繳納上訴裁判費新臺幣750元。
中　　華　　民　　國　　111 　年　　11　　月　　30　　日
                              書記官  張懿中